【裁判字號】    89,台上,4720
【裁判日期】    890810
【裁判案由】    偽造有價證券
【裁判全文】
最高法院刑事判決                              八十九年度台上字第四七二○號
    上  訴  人  甲○○
右上訴人因偽造有價證券案件，不服台灣高等法院中華民國八十七年六月二十九日第
二審更審判決（八十六年度上更(一)字第九五四號，起訴案號：台灣板橋地方法院檢察
署八十四年度偵字第二一九三一號），提起上訴，本院判決如左：
    主  文
上訴駁回。
    理  由
按刑事訴訟法第三百七十七條規定：上訴於第三審法院，非以判決違背法令為理由，
不得為之。是提起第三審上訴，應以原判決違背法令為理由，係屬法定要件。且必須
依據卷內資料為具體之指摘，並足據以辨認原判決已具備違背法令之形式，始屬相當
。本件原判決依憑上訴人甲○○之部分自白，告訴人張雪之指訴，證人黃台嘉、劉明
田、謝忠謀之證述，並有本票影本五紙在卷可資佐證等證據資料，認定上訴人有如原
判決事實欄所載意圖供行使之用，而偽造有價證券之犯行，因認第一審判處上訴人有
期徒刑一年六月，為無不合，予以維持，駁回上訴人在第二審之上訴，已於理由內詳
細敘述其所憑之證據及認定之理由，而以上訴人所辯伊自民國八十三年起，以日息一
二○分之高利，陸續向李秀敏借款，因未能逐筆如期清償，至八十四年六月積欠本金
新台幣（下同）一百九十四萬元，李秀敏以利上滾利之方式計算，聲稱伊應償還本息
共三百六十萬元，屢由其夫張文政向伊恐嚇返還，原約定於八十四年十月三日在台北
縣樹林鎮戶政事務所晤見商談，因伊恐遭不測，復改在同鎮三多派出所會客室，俟伊
以本人名義簽發本票時，李秀敏等竟唆令須以其母為擔保人，並由陪同李秀敏、張文
政到場之黃台嘉喝令伊在本票上加書張雪之姓名及指印，以為共同發票人，伊慮及日
後身家安全，乃依令行事，顯係受脅迫而簽發上揭本票，並非出於自由意志，尤無偽
造而行使之犯意，自不構成犯罪。又退而言之，縱認伊應負偽造有價證券罪責，李秀
敏等人亦應為共犯云云，不足採信。並說明證人謝忠謀所證上訴人與李秀敏等人商談
完畢，曾提及簽發上訴人及其母名義之本票，然並未述稱有遭人脅迫情事，證人即警
員謝宗順證稱：上訴人於八十四年間曾提及遭地下錢莊索債情事，然並未提及有遭人
恐嚇或與債權人間協商債務過程各等語，均不足證明上訴人簽發其母張雪為共同發票
人名義之本票，係出諸李秀敏等人唆使或威逼脅迫所致。上訴人所提其與李秀敏間就
系爭債務之談話錄音帶及錄音譯文，亦不足以證明上訴人於簽發本票過程有遭強暴脅
迫情事。並衡酌上訴人因積欠李秀敏債務無力償還，迭經催討，一時情急，乃於其本
人為發票人之本票上，偽造其母張雪名義而為共同發票人，被偽造之被害人與其母子
至親，且上訴人仍不免於發票人之責任，認其犯罪情狀堪以憫恕，即令處以法定最低
度刑猶嫌過重，依刑法第五十九條予以酌減其刑。已依據卷內資料分別詳予指駁、說
明，從形式上觀察，原判決並無違背法令情形存在。次查犯罪事實之認定及證據之取
捨，乃事實審法院之職權。原判決綜合各種證據，認定上訴人有上揭犯行，究竟違背
如何之經驗法則或論理法則。上訴意旨，並未具體指明，徒憑己見，就原判決已說明
之事項或屬原審採證認事職權之適法行使，任意指摘有理由不備、理由矛盾之違法，
且仍為單純事實之爭執，要難謂為適法之第三審上訴理由。再原判決就上訴人意圖供
行使之用，而故意偽造其母為共同發票人，應負偽造有價證券罪責，業於判決理由內
敘述甚詳。上訴意旨對於原判決所持上開法律上見解，究有如何違背法令之處，並未
具體表明，徒以其並無真正發票之意思，漫指原審未傳訊李秀敏，有職權調查未盡及
判決不適用法則或適用不當之可議，亦非第三審上訴之適法理由。其上訴違背法律上
之程式，應予駁回。本院既應為程序上之上訴駁回判決，上訴人所請諭知緩刑，無從
斟酌，併此敘明。
據上論結，應依刑事訴訟法第三百九十五條前段，判決如主文。
中      華      民      國    八十九    年      八      月      十      日
                              最高法院刑事第三庭
                                  審判長法官  陳  錫  奎
                                        法官  洪  清  江
                                        法官  吳  昆  仁
                                        法官  李  伯  道
                                        法官  陳  世  雄
      右正本證明與原本無異
                                              書  記  官
中      華      民      國    八十九    年      八      月     十五     日


司法院資訊處製作；財團法人民間司法改革基金會備份。
